臺灣高等法院臺中分院刑事裁定　
110年度毒抗字第474號
抗  告  人  
即  被  告  劉榮福


上列抗告人因違反毒品危害防制條例案件，經檢察官聲請觀察、
勒戒（聲請案號：臺灣苗栗地方檢察署110年度聲觀字第102號、
109年度毒偵字第1339號），不服臺灣苗栗地方法院中華民國110
年3月15日裁定（110年度毒聲字第158 號），提起抗告，本院裁
定如下：
    主  文
抗告駁回。
    理  由
一、抗告意旨略以：抗告人即被告甲○○（下稱抗告人）已澈底改
    過自新，且通過後續驗尿。抗告人有穩定工作，專責操作店
    裡機器，機器若停擺將致員工失業，況抗告人尚須扶養外孫
    。抗告人害多人生活動盪，內心深感不安，懇求網開一面，
    准予易科罰金或易服勞動服務等語。
二、按犯毒品危害防制條例第10條之罪者，檢察官應聲請法院裁
    定，或少年法院（地方法院少年法庭）應先裁定，令被告或
    少年入勒戒處所觀察、勒戒，其期間不得逾2月，毒品危害
    防制條例第20條第1項定有明文。又同條第3項規定，犯第10
    條之罪於觀察、勒戒或強制戒治執行完畢釋放後，3年後再
    犯者，應適用同條第1、2項之規定。且此所謂「3年後再犯
    」，只要本次再犯（不論修正施行前、後）距最近1次觀察
    、勒戒或強制戒治執行完畢釋放，已逾3年者，即該當之，
    不因其間有無犯第10條之罪經起訴、判刑或執行而受影響（
    最高法院109年度台上大字第3826號裁定參照）。
三、經查：
  ㈠本件抗告人基於施用第二級毒品甲基安非他命之犯意，於民
    國109年10月1日某時許，在其苗栗縣○○市○○街之住處内，施
    用第二級毒品甲基安非他命1次之事實，業據其於偵訊時坦
    承不諱，且有苗栗縣警察局苗栗分局偵辦違反毒品危害防制
    條例案件尿液鑑驗代碼對照表（檢體編號：Z000000000000
    ）、勘察採證同意書、中山醫學大學附設醫院檢驗科藥物檢
    測中心109年10月16日尿液檢驗報告等可憑，足堪認定。而
    抗告人前因施用毒品案件，經法院裁定送觀察、勒戒後，於
    89年5月26日因無繼續施用傾向而出所，此後抗告人雖有施
    用毒品案件，經法院判處罪刑確定及執行完畢之紀錄，惟無
    再受觀察、勒戒或強制戒治之情形，有臺灣高等法院被告前
    案紀錄表可稽。是抗告人施用毒品之時間，距其最近一次觀
    察、勒戒或強制戒治執行完畢釋放已逾3年，屬現行毒品危
    害防制條例第20條第3項所定「3年後再犯」，不因抗告人曾
    先後多次犯施用毒品罪，經起訴、判刑或執行而受影響。則
    檢察官於開庭訊問後，考量全案情節，依現行規定提起聲請
    ，原審因而裁定抗告人令入勒戒處所觀察勒戒，核屬有據，
    並無違誤。
  ㈡抗告人雖執前詞提起本件抗告，惟查：毒品危害防制條例所
    規定之觀察、勒戒處分，其立法意旨在幫助施用毒品者戒除
    毒癮，該處分之性質非為懲戒行為人，而係為消滅行為人再
    次施用毒品之危險性，目的在戒除行為人施用毒品之身癮及
    心癮措施；觀察、勒戒係導入一療程觀念，針對行為人將來
    之危險所為預防、矯治措施之保安處分，以達教化與治療之
    目的，可謂刑罰之補充制度，從而毒品危害防制條例本身所
    規定之觀察、勒戒及強制戒治等保安處分，雖兼具自由刑之
    性質，卻有刑罰不可替代之教化治療作用，且觀察、勒戒既
    屬用以矯治、預防行為人反社會性格，而具社會保安功能之
    保安處分，當無因行為人之個人因素而免予執行之理。是本
    件抗告人既有前述施用毒品之行為，復經檢察官斟酌抗告人
    之個案情形及卷內事證後，向法院聲請裁定抗告人入勒戒處
    所觀察、勒戒，以達戒癮治療之目的，此實屬檢察官行使裁
    量權之範疇，且此裁量並無違反比例原則，亦無明顯裁量怠
    惰或恣意濫用裁量之情事，法院自無自由斟酌以其他方式替
    代之權。抗告人執前詞有穩定工作，須扶養外孫，請求改以
    易科罰金或易服勞役之主張，顯有誤會，亦非免除觀察、勒
    戒之適法事由。本件抗告為無理由，應予駁回。
據上論斷，應依刑事訴訟法第412條，裁定如主文。
中　　華　　民　　國　　110 　年　　4 　　月　　27　　日
        　　刑事第二庭    審判長法　官  何　志　通
　　　　　　  　　　　　　　    法　官  許  月  馨
　　　　　　　　　　　　　　　　法  官  吳  進  發
以上正本證明與原本無異。     
不得再抗告。

                                書記官  詹  雅  婷
　　　　　　　　　　　　　　　　
中　　華　　民　　國　　110 　年　　4 　　月　　27　　日